臺灣板橋地方法院刑事判決　　　　　　　　　　　　　九十年度交易字第五八四號
　　公　訴　人　臺灣板橋地方法院檢察署檢察官
　　被　　　告　甲○○
右列被告因過失傷害案件，經檢察官提起公訴 (九十年度偵字第八一０一號)，本院
判決如左：
    主  文
甲○○無罪。
    理  由
一、公訴意旨以：被告甲○○於民國八十九年十月八日下午十七時四十分許，駕駛車
    牌號碼為ＦＨ─二六五五號之自小客車，行經台北縣板橋市○○路○段一四０巷
    二十號雙向有快慢車道路段之際，應注意且能注意，在快慢車道變換車道時，應
    注意安全距離，竟疏未注意安全距離，即於上開路段慢車道變換為快車道，使位
    於同向後方乘騎機車之乙○○煞車不及撞擊前開小客車右後方，致乙○○受有左
    脛骨骨折之傷害，因認被告涉有刑法第二百八十四條第一項前段過失傷害罪嫌。
二、按犯罪事實．應依證據認定之，無證據不得推定其犯罪事實，刑事訴訟法第一百
    五十四條定有明文。又認定不利於被告之事實，需依積極證據，苟積極證據不足
    為不利於被告事實之認定時，即應為有利於被告之認定，更不必有何有利之證據
    （最高法院五十六年度臺上字第八０七號判例參照）。且按在訴訟上用以證明事
    實之證據，須於通常一般之人均不致於有所懷疑，而得確信其為真實之程度者，
    始得據以為有罪之認定，倘其證明尚未達到此一程度，而有合理之懷疑性存在，
    致使無從為有罪之確信時，即應為無罪之判決（最高法院七十六年台上字第四九
    八六號判例參照）。
三、本件公訴人認被告涉有過失傷害罪嫌，無非以告訴人之指訴、及交通事故調查報
    告表、現場照片五張、臺灣省臺北縣車輛行車事故鑑定委員會鑑定意見書、臺灣
    省車輛行車事故覆議鑑定委員會函為等證物為主要論據。被告辯稱：當時係由四
    川路二段一百四十巷十八號之外側慢車道欲左轉土城方向行駛，有打雙黃燈號，
    已切進內側車道，停放於快車車道上，車輛是靜止等待左轉時，告訴人自後方撞
    擊伊的自用小客車後方，導致後方保險桿輕微擦傷，對於本件車禍發生並無過失
    等語。經查：
（一）告訴人乙○○於警訊時指訴「我當時有四川路二段一百四十巷往樹林方向行駛
      ，騎乘ＰＮＺ─重型機車對方係由路旁外側車道往內側車道切進來，欲左轉往
      土城，對方駕駛之ＦＨ─二六五五號自用小客車沒有打左轉燈及任何燈號，我
      隨即撞上ＦＨ─二六五五號自用小客車之右後方」、「我所騎乘之ＰＮＺ─四
      六０號機車前車頭全毀」等語，而於偵查時指訴「當時塞車我騎很慢，我沒有
      注意到，雖有煞車，但來不及」「我撞倒後機車倒在道路中間線，而我本騎慢
      車道，而我撞倒後車子是偏右邊」、「對方在中間任何燈都沒有打，他沒打左
      燈或右燈」、「他的方向沒有塞車」「我是說他左轉後他的方向沒有塞車」。
      等語，於本院審理時指訴「我時速約三十公里，機車撞擊之後倒向右方，機車
      前車殼全部損壞，如卷內照片所示，我在距離被告二十公尺前有看到被告，被
      告沒有打任何燈號，我是騎在慢車道最靠近快車道部分，我撞到被告時，被告
      車子是在行進當中，且是直線進行」等語，綜上告訴人之指訴及現場照片觀之
      ，被告與告訴人係行駛在同一車道，同時在塞車之狀態，被告駕駛之自用小客
      車已在內側之快車道直線行進，欲等待左轉往土城方向，而往土城方向車道並
      無塞車現象，告訴人之機車前車頭全毀，被告之自用小客車後方保險桿輕微擦
      傷等情，合先敘明。
（二）再參酌道路交通事故調查報告表及現場照片，告訴人騎乘之機車撞擊後係倒在
      快車道與慢車道之間白色分車道線上，即倒在靠近被告駕駛之車輛右後方保險
      桿處，撞擊後機車碎片之散落物，係散佈在內側之快車道上，即被告駕駛之自
      用小客車後方處，據此可以推論，被告駕駛其自用小客車應已自外側慢車道變
      換至內側快車道，並將車輛直線行進於四川路二段時，於等待左轉往土城方向
      ，而告訴人騎乘之機車行駛於快車道上，自被告之右後方撞擊被告，且告訴人
      自承在距離被告二十公尺前即看到被告之車輛，即應注意車前狀況，竟煞車不
      及，撞擊被告之車輛右後方，足見告訴人當時車速非緩，因此本件之肇事原因
      應係告訴人騎乘機車未注意車前狀況，自後方撞擊被告之自用小客車，堪以認
      定。至於前開臺灣省臺北縣車輛行車事故鑑定委員會鑑定意見書、臺灣省車輛
      行車事故覆議鑑定委員會函均疏未注意被告駕駛之自用小客車已變換車道完畢
      ，其車行方向已為直線進行，始遭告訴人之騎乘機車自後方撞擊等事實，竟仍
      以被告變換車道不當，作為肇事因素，顯有未當，自不得據該鑑定結果及覆議
      結論作為認定被告有罪之證據。
（三）再查，被告之自用小客車原先停放於臺北縣板橋市○○路○段一百四十巷二十
      號前詹蕙蓉經營之檳榔攤前，證人詹蕙蓉證述「當時有乙名男子駕駛乙部自小
      客車類似深藍色，向我說要在門口借停車，我請他停放在旁邊騎樓，隨後該名
      男子說要去附近玻璃行，過沒有多久，該名男子要將該車駛離時，還向我說謝
      謝，將車子開走在前方迴轉往土城方向，我當有看見該（車）有閃黃燈，之後
      我就進入屋內煮飯」等語，足見被告於駕駛其自用小客車左轉往土城方向時，
      應有閃黃燈等事實，堪以認定。告訴人指訴被告均未打燈號云云，顯與事實不
      符。
（四）綜上所述，告訴人之指訴、及交通事故調查報告表、現場照片五張、臺灣省臺
      北縣車輛行車事故鑑定委員會鑑定意見書、臺灣省車輛行車事故覆議鑑定委員
      會函等證物，均不得直接作為認定被告有罪之證據，已如前述，揆諸前開判例
      ，苟積極證據不足為不利於被告事實之認定時，即應為有利於被告之認定，更
      不必有何有利之證據。此外本院復查無其他積極證據足認被告有何過失傷害之
      犯行，自屬不能證明被告犯罪，依據首開法條說明，爰為被告無罪之諭知。
據上論斷，應依刑事訴訟法第三百零一條第一項，判決如主文。
本案經檢察官李傳侯到庭執行職務。
中      華      民      國      九十一      年     一     月    十七    日
                                      臺灣板橋地方法院刑事第六庭
                                          法  官  徐  玉  玲
右正本證明與原本無異。
如不服本判決應於送達後十日內向本院提出上訴狀。
                                          書記官  陳  淑  芳
中      華      民      國      九十一      年     一     月   二十二   日
